臺灣高雄地方法院刑事判決　　　　　　　95年度易字第1814號
公　訴　人　臺灣高雄地方法院檢察署檢察官
被　　　告　丙○○
　　　　　　　　　　（現於臺灣高雄第二監獄另案執行中）
上列被告因詐欺案件，經檢察官提起公訴（95年度偵字第2173號
、第2178號、第2292號），本院判決如下：
    主    文
丙○○幫助意圖為自己不法之所有，以詐術使人將本人之物交付
，處有期徒刑肆月，如易科罰金，以銀元佰元即新台幣玖佰元
折算壹日。
    事    實
一、丙○○明知國內詐財集團為掩飾其等不法行徑，經常利用他
    人之金融帳戶轉帳，以確保犯罪所得之不法利益，並避免暴
    露犯罪行跡，而收購帳戶，進行詐騙之不法勾當，竟因需款
    花用，為貪圖金額不詳之不法利益，於民國94年1 月間，基
    於幫助詐財集團詐欺之犯意，在不詳地點，將其向玉山商業
    銀行岡山分行（下稱玉山銀行）申辦之000000000000號、向
    合作金庫銀行路竹分行（下稱合作金庫）申辦之0000000000
    000 號帳戶、向第一商業銀行竹溪分行（下稱第一銀行）申
    辦之00000000000 號帳戶等共3 本存摺、各該帳戶之提款卡
    及密碼，販賣予詐財集團，該詐財集團於取得上揭存摺、提
    款卡及密碼後，即(一)於94年1 月5 日，發簡訊通知丁○○，
    佯稱中華電信要退保證金，經丁○○回電，該詐財集團要求
    丁○○攜帶提款卡至提款機前，按其指示操作，致丁○○陷
    於錯誤，於同（5） 日上午10時23分35秒將新台幣（下同）
    9 萬99 83 元匯入丙○○上揭合作金庫之帳戶內；(二)次於同
    年1 月8 日，以上揭方式，致戊○○陷於錯誤，而於同月10
    日14時14分許，匯款8327元至丙○○上揭玉山銀行之帳戶內
    ；(三)再於同年1 月8 日，亦以上揭方式，致甲○○陷於錯誤
    ，於同（8） 日14時35分許，匯款4 萬2050元入丙○○上揭
    第一銀行之帳戶內。
二、案經高雄縣政府警察局移送及臺灣高雄地方法院檢察署檢察
    官依職權調閱丙○○涉嫌詐騙帳戶後發現上情主動偵辦。
    理    由
壹、證據能力部分：
一、卷附證人戊○○、鄭誌揚、甲○○等人於95年1 月24日、95
    年7 月24日、同年月28日在檢察官偵訊時具結證述，而依現
    階段刑事訴訟法規定，檢察官係代表國家偵查犯罪、實施公
    訴，依法有訊問被告、證人、鑑定人之權，而實務運作時，
    檢察官偵查中向被告以外之人所取得之陳述，原則上均能遵
    守法律規定，不致於違法或不當取供，故可信度極高，其等
    向檢察官所為之言詞陳述，並無證據證明有何顯不可信之情
    況，且與本案待證事實相關，依刑事訴訟法第159 條之1 第
    2 項規定，自得為證據。
二、次就卷附證人彭鈺捐、戊○○、陳玉芳、洪志正、甲○○等
    人於警詢之陳述，檢察官、被告均對其證據能力不爭執，表
    明無意見等語（參本院卷第22、56、57頁），並未提出有何
    顯不可信之情況，且與待證事實有關聯性，依刑事訴訟法第
    159 條之5 第2 項，認具有證據能力。
三、卷附之丁○○匯款交易明細單（由華南銀行匯入合作金庫之
    帳號000-0000000000000 、匯款金額：99,983元）、合作金
    庫合金路存字第0940004235號函暨丙○○基本資料及自85年
    12月21日至94年5 月25日之往來明細、同金庫第0940000689
    號函暨丙○○基本資料及交易資料、玉山銀行（存）字0502
    0303號函暨丙○○開戶資料及存款往來明細各1 份、戊○○
    匯款交易明細單2 份（由郵局匯入玉山銀行之帳號000-0000
    000000000000、匯款金額：8,327 元）、（由第一銀行匯入
    玉山銀行之帳號000-0000000000000000、匯款金額：4,509
    元）、財團法人金融聯合徵信中心信用卡戶丙○○基本資訊
    、通報案件紀錄資訊、第一銀行（94）一竹溪字第22號函暨
    丙○○之基本資料（存款客戶查詢單、印鑑卡影卡、身分證
    影本）、第一銀行（95）一竹溪字第213 號函暨丙○○之存
    款存提明細、勞工保險局保承資字第09510278040 號函暨丙○○勞工保險被保險人投保資料表、玉山銀行玉岡山字0609
    2901號函暨丙○○開戶資料（身分證影本、健保卡影本、印
    鑑卡影本、存款戶約定書）各1 份等書面資料，雖屬被告以
    外之人於審判外之書面陳述，公訴人、被告於言詞辯論終結
    前，均表示無意見，同意作為證據等語（參本院卷第57 至
    59頁），本院審酌該等書面陳述作成之情形均屬正常，並無
    任何違反法定程序或不當之情形，且與待證事實有關聯性，
    認適當作為證據，依刑事訴訟法第159 條之5 第1 項規定，
    上開書面陳述均具有證據能力。
貳、實體部分：
一、訊據被告坦承：伊於玉山銀行、合作金庫、第一銀行所申辦
    之上開3 帳戶存摺、提款卡及密碼，均伊親自辦理領取等情
    。惟矢口否認有幫助詐財集團人員詐欺取財犯行，辯稱：伊
    在摩根公司後，有再到另一家公司上班，伊有將玉山、合庫
    、一銀帳簿、提款卡交給他們，沒有提供予詐財集團使用；
    有一次皮包遺失，所有證件、提款卡都在裡面云云。然查：
  (一)按金融帳戶存摺（帳號）、提款卡、密碼係一般人均會謹慎
    妥善保管之物，被告應知流落他人之手可能產生風險與危害
    。再金融存款帳戶攸關存戶個人財產權益之保障，參以近年
    來利用人頭帳戶以行詐騙之事時有所聞，報章、雜誌、電台
    及新聞均多所宣導，是避免此等專屬性甚高之金融機構帳戶
    被不法行為人利用為與詐財有關之犯罪工具，應係一般生活
    認知所易於體察之常識。
  (二)再被告上開玉山銀行、合作金庫、第一銀行等3 帳戶於92年
    至94年1 月間起均有正常存提款之紀錄，而被害人彭鈺捐、
    戊○○、甲○○3 人，確於上述日期、時間，分別將9 萬
    9983元、8327元、4 萬2050元匯入丙○○上揭帳戶後，旋遭
    詐欺集團提領等情，有證人彭鈺捐、戊○○、甲○○於警詢
    證述，戊○○、甲○○於偵查中具結證述，以及彭鈺捐、戊○○於本院審理中具結證述屬實，並有上開3 銀行丙○○帳
    戶之基本資料（存款客戶查詢單、印鑑卡影卡、身分證影本
    、存款戶約定書等）、交易清單、存款存提明細等資料各1
    份在卷足參。
  (三)被告雖以上揭情詞置辯，惟被告先於準備程序辯稱：係於某
    年4 、5 月份放在機車遺失；繼於審理時辯稱：係再到另一
    家公司上班，伊有將玉山、合庫、一銀帳簿、提款卡交給公
    司云云（參本院卷第20、61），前後已有矛盾。再被告所辯
    機車失竊，不知道失竊年份，且自承：並未報案，該部機車
    是登記伊朋友名下，名字記不得了等語（參本院卷第21頁）
    ，均與常理有違。再被告雖於審理中翻稱：伊上開銀行提款
    卡未辦掛失，但身分證、郵局提款卡有申報遺失云云，惟就
    其如何、向何單位申報遺失、申報資料何在等節，均未說明
    並舉證。又其雖辯稱在上班時有將上開銀行提款卡等資料交
    給公司云云，惟據其前位於高雄市○○路之中信財經行銷有
    限公司之同事鄭誌揚於偵查中具結證稱：該公司有要求員工
    交付1 個帳戶帳號，作為撥入薪水之用，沒有要求交付提款
    卡、存摺原本，後來伊有收到該公司扣繳憑單，但公司沒有
    說要交付其他帳戶等語明確（參偵2178號卷第54反面、55頁
    ）；另被告曾任職摩根電腦印刷有限公司之負責人洪志正及
    其配偶陳玉芳，各於檢察事務官詢問、警詢時證述：被告於
    92 年11 月19日離職，其薪資係轉帳入上開合作金庫帳號內
    等語；及被告在該工廠領薪水，伊公司並未替被告在銀行開
    戶等語明確（參偵2178號卷第46、49頁），是被告上開合庫
    之帳戶在92年11月19日之前，確為被告本人自己使用，且摩
    根、中信財經公司並未要求其另外開戶，亦未收受其存摺、
    提款卡及密碼等情，則被告所辯，即非實在。又被告對其平
    日經常使用之存摺、印章、提款卡及密碼失竊後可能遭人使
    用之風險，完全置若罔聞，衡諸常情，顯不合理。而被告對
    於任職一處，何以須交付3 份帳戶資料予雇主、何以須同時
    交付提款卡及密碼、何以遺失均未向警報案、未向開戶銀行
    掛失止付等項，均無法為說明並舉證以實其說，更與吾人日
    常生活經驗法則相悖。足證被告對於因此導致他人受騙而匯
    款至其帳戶顯應有所認識，且對此犯罪事實之發生並不違反
    其本意，本件被告自有幫助該詐欺集團詐欺取財之未必故意
    至明，事證明確，犯行洵堪認定。
二、按被告本件行為後，刑法及刑法施行法業於94年2 月2 日經
    總統修正公布，並於95年7 月1 日施行，參酌最高法院95年
    5 月23日刑事庭第8 次會議決議，修正後刑法第2 條第1 項
    之規定，係規範行為後法律變更所生新舊法律比較適用之準
    據法，於刑法施行後，自應適用刑法第2 條第1項 之規定，
    為「從舊從輕」之比較。再比較時應就罪刑有關之共犯、未
    遂犯、想像競合犯、牽連犯、連續犯、結合犯，以及累犯加
    重、自首減輕暨其他法定加減原因（如身分加減）與加減比
    例等一切情形，本於統一性及整體性原則，綜其全部罪刑之
    結果而為比較。經如附表所示就罰金刑下限、易科罰金折算
    標準等規定為整體比較結果，裁判時之新法並未較為有利，
    從而，依刑法第2 條第1 項前段規定，自應適用各該行為時
    法即修正前之規定。
三、次按本件詐財集團人員，意圖為自己不法所有，使上開被害
    人彭鈺捐、戊○○、甲○○陷於錯誤，而先後將本人之財物
    交付之行為，係成立刑法第339 條第1 項詐欺取財罪。詐財
    集團成員先後各詐騙被害人3 人，使之受騙而分別匯款，構
    成連續犯，各應論以詐欺取財罪。被告基於幫助詐欺犯罪之
    故意，提供存摺、提款卡及密碼予姓名不詳之成年人供詐財
    集團人員作為匯款專戶，其係參與詐欺取財罪之構成要件以
    外之行為，幫助該集團人員取得詐欺他人款項，核其所為，
    係犯刑法第339 條第1 項詐欺取財罪之幫助犯，依修正前同
    法第30條第2 項規定，應按正犯之刑減輕之。爰審酌被告幫
    助實行詐欺取財犯罪，侵害他人財產權，所為自無可取，暨
    被害人所受損害合計約15萬餘元，惟念及損害金額非鉅，且
    被告前雖有違反家庭暴力防治法前科，經本院以93年度簡字
    第1765號判決，判處拘役50 日 確定，於93年6 月23日易科
    罰金執行完畢，尚非累犯，有台灣高等法院被告前案紀錄表
    在卷足參，暨其犯罪之動機、目的、手段等一切情狀，量處
    如主文所示之刑，並諭知易科罰金之折算標準，以資懲儆。
據上論斷，依刑事訴訟法第299 條第1 項前段，刑法第2 條第1
項前段、第339 條第1 項，修正前刑法第30條第2 項、第41 條
第1 項前段，修正前罰金罰鍰提高標準條例第1 條前段、第2條
，現行法規所定貨幣單位折算新台幣條例第2 條，判決如主文。
本案經檢察官乙○○到庭執行職務。
中　　華　　民　　國　　96　　年　　4 　　月　　30　　日
                  刑事第二庭  審判長法　官  邱永貴
                                    法  官  楊筑婷
                                    法  官  李昆南
以上正本，係照原本作成，證明與原本無異。
如不服本判決，應於送達後10日內，向本院提出上訴狀。
中　　華　　民　　國　　96　　年　　4 　　月　　30　　日
                                    書記官  黃美玲
附錄本判決論罪之法條：
刑法第339條第1項
意圖為自己或他人不法之所有，以詐術使人將本人或第三人之物
交付者，處5 年以下有期徒刑、拘役或科或併科1000元以下罰金
。
附表：
┌──────┬─────────────┬─────────────┬───────┬────┐
│相關變更條文│行為時法（下稱舊法）之內容│裁判時法（下稱新法）之內容│比  較  理  由│備    註│
├──────┼─────────────┼─────────────┼───────┼────┤
│【罰金刑貨幣│依法律應處罰金、罰鍰者，就│中華民國94年1 月7 日法修正│刑法之貨幣單位│按現行法│
│單位之變更】│其原定數額得提高為2 倍至10│施行後，刑法分則編所定罰金│由「元（指銀元│規所定貨│
│罰金罰鍰提高│倍（刑法乃係定明10倍）。第│之貨幣單位為新臺幣。94年1 │）」變更為「新│幣單位折│
│標準條例第1 │1 條所定得提高倍數之規定，│月7 日刑法修正時，刑法分則│臺幣」，且刑法│算新臺幣│
│條前段、第5 │於本條例修正後制定之法律，│編未修正之條文定有罰金者，│分則之罰金數額│條例第2 │
│條→刑法施行│不適用之；本條例修正前公布│自94年1 月7 日刑法修正施行│，亦視該分則先│條之規定│
│法第1 條之1 │之法律，於本條例修正後修正│後，就其所定數額提高為30倍│前曾修正與否，│折算後等│
│第1 項、第2 │其罰金罰鍰數額或法律經全部│。但72年6 月26日至94年1 月│而分別提高3 倍│值，新法│
│項          │修正而其罰金罰鍰數額未予變│7 日新增或修正之條文，就其│或30倍。      │未較有利│
│            │更者，亦同。              │所定數額提高為3 倍。      │              │於被告。│
├──────┼─────────────┼─────────────┼───────┼────┤
│【罰金刑下限│罰金：（銀元）1 元以上。  │罰金：新臺幣1,000 元以上，│罰金刑之下限，│舊法有利│
│變更】刑法第│                          │以百元計算之。            │由銀元10元（經│於被告  │
│33條第5款   │                          │                          │提高）即新臺幣│        │
│            │                          │                          │30元，提高為新│        │
│            │                          │                          │臺幣1,000 元  │        │
├──────┼─────────────┼─────────────┼───────┼────┤
│【易科罰金折│犯最重本刑為5 年以下有期徒│犯最重本刑為5 年以下有期徒│易科罰金折算標│舊法有利│
│算標準變更】│刑以下之刑之罪，而受6 個月│刑以下之刑之罪，而受6 個月│準由銀元300 元│於被告  │
│修正前刑法第│以下有期徒刑或拘役之宣告…│以下有期徒刑或拘役之宣告者│即新臺幣900 元│        │
│41條第1 項前│得以（銀元，下同）1 元以上│，得以新臺幣1,000 元、    │，提高為以新臺│        │
│段、修正前罰│3 元以下折算1 日，易科罰金│2,000 元或3,000 元折算1 日│幣1,000 元、  │        │
│金罰鍰提高標│。依刑法第41條易科罰金…就│，易科罰金。              │2,000 元、3,00│        │
│準條例第2條 │其原定數額提高為100 倍折算│                          │0 元折算1 日  │        │
│→現行刑法第│1 日；法律所定罰金數額未依│                          │              │        │
│41條第1 項前│本條例提高倍數，或其處罰法│                          │              │        │
│段          │條無罰金刑之規定者，亦同。│                          │              │        │
├──────┼─────────────┴─────────────┴───────┼────┤
│整體比較結果│以舊法較有利於被告。                                                  │        │
└──────┴───────────────────────────────────┴────┘
